臺灣橋頭地方法院刑事判決　
111年度交簡字第1586號
公  訴  人  臺灣橋頭地方檢察署檢察官
被      告  羅增娣



上列被告因公共危險案件，經檢察官提起公訴（110年度偵字第1
2192號），因被告自白犯罪，本院合議庭認宜以簡易判決處刑（
原案號：111年度交訴字第16號），爰不經通常審判程序，裁定
由受命法官獨任逕以簡易判決處刑如下：
    主  文
羅增娣犯肇事致人傷害逃逸罪，處有期徒刑肆月，如易科罰金，
以新臺幣壹仟元折算壹日。緩刑貳年，並應接受法治教育貳場次
。緩刑期間付保護管束。
    事實及理由
一、羅增娣於民國110年5月7日10時50分許，騎乘車牌號碼000-0
    000號重型機車，於高雄市楠梓區高楠公路與同路段1003巷
    路口東側之機車待轉區停等紅燈，待號誌轉為綠燈後，欲由
    東往西方向起駛時，本應注意車輛起駛前應注意前後左右有
    無障礙或車輛行人，且應讓行進中之車輛行人優先通行，而
    依當時天候晴，日間自然光線，路面鋪裝柏油且乾燥、無缺
    陷，亦無障礙物，視距良好，並無不能注意之情事，竟疏未
    注意而未禮讓行進中之車輛先行，即貿然前行，適有余憶伶
    騎乘車牌號碼000-000號重型機車搭載余瑞傑沿高楠公路慢
    車道由南往北方向駛至上開路口時，原應注意遵守燈光號誌
    之指示，竟亦疏未注意，違反號誌管制闖紅燈貿然直行進入
    該路口，兩車遂發生碰撞，羅增娣、余憶伶、余瑞傑均人車
    倒地，致余憶伶受有右手肘及雙手擦挫傷、雙膝挫傷之傷害
    ，余瑞傑則因此受有左後肩擦傷之傷害（上揭過失傷害部分
    均未據告訴）。詎羅增娣當時已知悉事故發生及余憶伶、余
    瑞傑倒地等節，明知駕車肇事致人受傷，竟未呼叫救護車、
    留置現場協助救護送醫，或報警等候警方到場處理，亦未留
    下任何聯繫資料，僅於現場短暫停留後，未經余憶伶、余瑞
    傑同意，即基於肇事致人傷害逃逸之犯意，逕騎乘前開機車
    離開現場而逃逸。嗣經警據報後調閱案發現場之監視器錄影
    畫面，始循線查悉上情。
二、認定犯罪事實所憑之證據及理由 
　㈠上揭犯罪事實，業經被告羅增娣於本院準備程序坦承不諱，
    核與證人即被害人余憶伶、余瑞傑於警詢或偵訊時之證述相
    符，並有高雄榮民總醫院診斷證明書、道路交通事故現場圖
    、道路交通事故調查報告表㈠、㈡-1、道路交通事故談話紀錄
    表、現場照片、被告所騎乘機車之蒐證照片、高雄市政府警
    察局楠梓分局後勁派出所受理各類案件紀錄表及受理案件證
    明單、被告與被害人余憶伶各自所騎乘機車之車輛詳細資料
    報表等證據在卷可佐，另經本院當庭勘驗案發現場之監視錄
    影畫面屬實，有勘驗筆錄及擷圖照片附卷可稽，堪信被告所
    為之任意性自白確與事實相符，可資採為認定犯罪事實之依
    據。至於起訴書雖認被告在案發時另有未注意車前狀況之過
    失，惟觀諸上開監視錄影畫面顯示本件事故發生時，被害人
    余憶伶之車輛係位於被告之左側，而非被告之前方乙節，有
    勘驗筆錄與擷圖照片在卷可參(詳交訴卷第58、63-76頁)，
    是被告之過失應非未注意車前狀況，而係在停等紅燈後起駛
    前，未注意自其左方駛來之被害人余憶伶車輛並讓余憶伶先
    行。是起訴書此部認定應有誤會，惟此節僅屬被告過失態樣
    之認定有所歧異，尚不生應不另為無罪諭知之問題，併此敘
    明。
　㈡此外，檢察官雖認被害人余憶伶於本案之與有過失，係在案
    發時未注意其行向號誌已變換為黃燈，即將顯示為紅燈而失
    去路權，卻未注意該路口之車前狀況(參交訴卷第57頁公訴
    檢察官當庭補充)。惟參諸事故發生之上開路口號誌時相表
    ，被害人余憶伶所行駛之高楠公路慢車道由南往北方向，號
    誌顯示黃燈達4秒後即轉為紅燈，紅燈持續3秒後，被告所行
    駛之高楠公路1003巷東西向號誌即自紅燈轉為綠燈(亦即自
    時相表中第2時相之全紅3秒進入第3時相)，此有高雄市政府
    交通局111年4月25日高市交智運字第11137336700號函可佐(
    詳交訴卷第88頁)。由上開時相表可知，被害人余憶伶行駛
    方向之號誌自黃燈轉為紅燈後，尚須歷時3秒，被告行向之
    號誌方轉為綠燈。是倘若被害人余憶伶通過路口停止線時號
    誌仍為黃燈，則被告行向之號誌轉為綠燈之時點，應係在被
    害人余憶伶通過路口停止線逾3秒以後(亦即被害人行向之黃
    燈秒數加計全紅3秒)；反之若被害人余憶伶通過停止線後不
    到3秒，被告行向之號誌即轉為綠燈，就代表被害人余憶伶
    在案發時有闖紅燈之舉(亦即被害人余憶玲係在全紅3秒之過
    程中通過路口停止線)。以此對照本院當庭勘驗案發現場之
    監視錄影畫面，勘驗結果顯示被害人余憶伶係在播放器影格
    時間4.040秒時通過上開路口停止線，而被告與其同向車輛
    則係於播放器影格時間6.469秒時自原停等紅燈之狀態起駛(
    即被告行向之號誌應係於此瞬間自紅燈轉為綠燈)，此有勘
    驗筆錄可參(詳交訴卷第58頁)，顯見被害人余憶伶通過路口
    停止線後僅2.429秒(計算式：6.469-4.040=2.429)，被告行
    向之號誌即轉為綠燈。依上開說明，則被害人余憶伶在案發
    時應確有違反號誌管制闖紅燈之與有過失，而非如起訴書所
    示僅有於黃燈時通過路口未注意車前狀況之過失。惟被害人
    余憶伶之上開與有過失，尚不影響被告過失之認定，僅作為
    被告量刑因素之考量，附此敘明。
　㈢是本件事證已臻明確，被告犯行已堪認定，應依法論科。
三、論罪科刑
  ㈠按行為後法律有變更者，適用行為時之法律，但行為後之法
    律有利於行為人者，適用最有利於行為人之法律，刑法第2
    條第1項定有明文。本件被告行為後，刑法第185條之4業於1
    10年5月28日修正公布，並於同年月30日施行。修正前刑法
    第185條之4原規定：「駕駛動力交通工具肇事，致人死傷而
    逃逸者，處1年以上7年以下有期徒刑。」，修正後刑法第18
    5條之4則規定：「駕駛動力交通工具發生交通事故，致人傷
    害而逃逸者，處6月以上5年以下有期徒刑；致人於死或重傷
    而逃逸者，處1年以上7年以下有期徒刑（第1項）。犯前項
    之罪，駕駛人於發生交通事故致人死傷係無過失者，減輕或
    免除其刑（第2項）。」，而本案係被告駕駛動力交通工具
    過失致被害人2人受傷之情形，故本案法定刑係由修正前「
    處1年以上7年以下有期徒刑」，修正為「處6月以上5年以下
    有期徒刑」刑度，是適用修正後刑法第185條之4第1項之規
    定較有利於被告，則依刑法第2條第1項後段規定，應適用修
    正後刑法第185條之4第1項前段之規定論處。
  ㈡核被告所為，係犯刑法第185條之4第1項前段之肇事致人傷害
    逃逸罪。另按刑法第185條之4肇事逃逸罪名既經立法者置於
    刑法公共危險罪章之列，顯見其偏重於社會公共安全法益之
    保護，而與重在保護個人生命、身體安全之遺棄罪迥然有別
    ，自不能以受傷或死亡人數之多寡計算罪數。是以縱令駕車
    肇事導致數人成傷，且未經救援即擅自逃逸，其所侵害者仍
    屬單一社會法益，而無依刑法第55條前段論以一行為觸犯數
    罪名之想像競合犯裁判上一罪關係可言（臺灣高等法院暨所
    屬法院102年法律座談會刑事類提案第16號法律問題研討結
    果多數說參照）。是本件被告雖騎車肇事致被害人余憶伶、
    余瑞傑2人成傷而逃逸，然依前揭說明，其本案所犯肇事逃
    逸罪，仍應僅屬單純一罪，而不論以想像競合犯，併此敘明
    。
　㈢按刑法第59條規定犯罪之情狀可憫恕者，得酌量減輕其刑，
    其所謂「犯罪之情狀」，與同法第57條規定科刑時應審酌之
    一切情狀，並非有截然不同之領域，於裁判上酌減其刑時，
    應就犯罪之一切情狀（包括第57條所列舉之10款事項），予
    以全盤考量，審酌其犯罪有無可憫恕之事由（即有無特殊之
    原因與環境，在客觀上足以引起一般同情，以及宣告法定低
    度刑，是否猶嫌過重等等），以為判斷（最高法院95年度臺
    上字第6157號判決意旨參照）。經查，被告騎乘機車因違反
    前述注意義務之過失行為，與被害人2人之車輛發生碰撞，
    其明知上開事故造成被害人2人分別受有上述傷害，卻仍未
    對被害人2人為必要救護或停留在現場等候警方處理，即騎
    車離開現場，其所為固於法不容。然其所為構成之刑法第18
    5條之4第1項前段之肇事致人傷害逃逸罪，法定最輕本刑為6
    月以上有期徒刑，刑責非屬輕微。本院衡酌如下：
　1.首先，被害人2人所受傷害均為四肢擦挫傷，尚非嚴重至毫
    無自救能力；且事故發生時，被告仍有短暫停留於現場，並
    已有路人上前協助，被害人余瑞傑在倒地後亦可馬上站起協
    助被害人余憶伶等情，此亦有上開監視錄影畫面之勘驗筆錄
    及擷圖照片可佐(出處同前)，足認被告所為與一般發生事故
    後絲毫未停留即馬上逃逸之情形有別，被害人2人在案發現
    場之生命安全亦屬無虞，不致因被告所為延誤就醫而發生無
    謂傷亡。
　2.何況被害人余憶伶在上開事故中有違反號誌管制闖紅燈之與
    有過失，此業經本院認定如前。固然此並不影響被告行車之
    過失，而無從依刑法第185條之4第2項規定減輕或免除被告
    之刑；然被害人余憶伶此類違反號誌管制之過失，相較於被
    告僅係於起駛前未注意左右來車，毋寧應以被害人余憶伶之
    過失為本件事故之肇事主因，是被告本案之犯罪情節與一般
    肇事逃逸行為人係肇事唯一原因或肇事主因之情形亦有差異
    。
　3.再佐以被告於上開事故中亦人車倒地，此有上開監視錄影畫
    面之勘驗筆錄及擷圖照片可稽(出處同前)，是被告在本案中
    可能亦因被害人余憶伶之行車過失受傷，則被告在準備程序
    供稱其係因事故中受傷備感疼痛，方未經被害人2人同意離
    開現場等語(詳交訴卷第113頁)，尚非無據，堪認其犯罪動
    機應非極為惡劣。
　4.末參以被告於犯後已坦承犯行並與被害人余憶伶達成和解，
    被害人2人亦均表示不對被告究責(詳審交訴卷第61頁之和解
    書；交訴卷第60頁被害人2人當庭所述)，益徵被告犯後終未
    再飾詞狡辯，且已取得被害人2人之諒解。是綜合上情，本
    院認被告本案肇事致人傷害逃逸犯行，即便論以該罪法定最
    低本刑之有期徒刑6月，仍屬情輕法重，客觀上顯足以引起
    社會一般人之同情，爰依刑法第59條之規定，酌減其刑。
　㈣爰依據行為人之責任為基礎，審酌被告因行車過失肇致本件
    交通事故後，漠視其法律上所應履行之義務，未留滯現場，
    提供被害人2人即時救助，隨即逕行離去，輕忽他人生命、
    身體法益，所為確屬不該；然被告在事故發生後尚有在現場
    短暫停留，且本件被害人2人所受傷勢亦均屬輕微，尚非毫
    無自救能力，不至因被告所為延誤就醫；再考量被告在本件
    事故中之過失僅為肇事次因，被害人余憶伶另有屬肇事主因
    之與有過失，以及被告係因在本件事故中亦受傷方離開現場
    之犯罪動機；另酌以被告犯後已坦承犯行，並與被害人余憶
    伶達成和解，被害人2人亦均表示不對被告究責(如前述)；
    復衡諸被告在案發前未曾因犯罪經法院判處罪刑之前科素行
    (詳臺灣高等法院被告前案紀錄表)，兼衡被告自述高中肄業
    之智識程度，目前擔任臨時工，月收入約新臺幣1 萬元，已
    婚並有3名成年子女且獨自居住之家庭生活狀況（詳交訴卷
    第113頁）等一切情狀，量處如主文所示之刑，並諭知如易
    科罰金之折算標準。
　㈤末查被告先前未曾因犯罪經法院判處罪刑，此已如前述，其
    於本件諒係一時失慮，致罹刑章，且其犯後已坦承犯行，並
    獲被害人2人之諒解，可徵其已知悔悟，佐以檢察官及被害
    人2人均當庭表示同意給予被告緩刑宣告(詳交訴卷第60、11
    3頁)，足認被告經此偵審程序後，當知警惕，應無再犯之虞
    ，本院認對被告宣告之刑以暫不執行為適當，爰依刑法第74
    條第1項第1款之規定，就被告所犯之罪宣告緩刑2年。又緩
    刑期內，為使被告知法守法，謹言慎行，且導正其行為與法
    治之觀念，爰依刑法第74條第2項第8款之規定，命其應接受
    法治教育2場次，暨依刑法第93條第1項第2款之規定，宣告
    其應於緩刑期間付保護管束，期能使其於保護管束期間，確
    切明瞭其行為所造成之損害，並培養正確法治觀念。另依刑
    法第75條之1第1項第4款規定，違反上開緩刑負擔情節重大
    ，足認原宣告之緩刑難收其預期效果，而有執行刑罰之必要
    者，得撤銷緩刑之宣告，附此敘明。
四、依刑事訴訟法第449 條第2 項、第3 項、第454 條第1 項，
    刑法第2 條第1 項但書、第185 條之4第1項前段、第59條、
    第41條第1 項前段、第74條第1 項第1 款、第74條第2 項第
    8 款、第93條第1 項第2 款，逕以簡易判決如主文。
五、如不服本件判決，得自收受送達之日起20日內，向本院提起
    上訴狀（須附繕本及表明上訴理由），上訴於本院管轄之第
    二審地方法院合議庭。　　
六、本案經檢察官靳隆坤提起公訴，檢察官梁詠鈞到庭執行職務
。 
中　　華　　民　　國　　111 　年　　6 　　月　　30　　日
                  橋頭簡易庭    法　官  彭志崴
　以上正本證明與原本無異。
如不服本判決應於收受送達後20日內向本院提出上訴書狀，並應
敘述具體理由；如未敘述上訴理由者，應於上訴期間屆滿後20日
內向本院補提理由書（均須按他造當事人之人數附繕本）「切勿
逕送上級法院」。
中　　華　　民　　國　　111 　年　　6 　　月　　30　　日
　　　　　　　　　　　　　　　　書記官  黃淑菁　　　　　　　　
附錄本件判決論罪科刑法條：
中華民國刑法第185條之4
駕駛動力交通工具發生交通事故，致人傷害而逃逸者，處6月以
上5年以下有期徒刑；致人於死或重傷而逃逸者，處1年以上7年
以下有期徒刑。
犯前項之罪，駕駛人於發生交通事故致人死傷係無過失者，減輕
或免除其刑。